【裁判字號】    92,上易,564
【裁判日期】    920606
【裁判案由】    動產擔保交易法
【裁判全文】
臺灣高等法院高雄分院刑事判決                    九十二年度上易字第五六四號
    上  訴  人  台灣高雄地方法院檢察署檢察官
    被      告  乙○○
右上訴人因被告動產擔保交易法案件，不服臺灣高雄地方法院九十一年度易字第三０
八０號中華民國九十一年十一月二十二日第一審判決（起訴案號：臺灣高雄地方法院
檢察署九十一年度偵緝字第九三七號），提起上訴，本院判決如左：
      主  文
原判決撤銷。
乙○○動產擔保交易之債務人，意圖不法之利益，將標的物遷移，致生損害於債權人
，處罰金參仟元，如易服勞役，以參佰元折算壹日。
      事  實
一、乙○○曾犯施用煙毒及麻醉藥品管理條例之罪，分經法院判處有期徒刑三年六月
    及七月，定執行刑為有期徒刑三年十月，於八十一年十二月四日送監執行，刑期
    至八十五年八月十四日，而於八十三年十月三日假釋出獄，假釋中再犯施用煙毒
    罪，經法院判處有期徒刑三年四月確定，送監執行，另前案假釋殘刑一年十月三
    日並經撤銷，接續執行刑期完畢日期為九十年三月十七日，而於八十七年八月二
    十一日假釋出獄，所餘殘刑假釋保護管束中。
二、乙○○於假釋保護管束中之民國八十九年八月十日，以動產擔保交易附條件買賣
    之方式，向告訴人春安機車行即甲○○購買車牌號碼ＲＩＥ─四一七號輕型機車
    一部，為動產擔保交易之債務人。約定總價金新台幣（下同）二萬七千元，分九
    期給付，每月一期，每月十五日付款，一至五期每期付款三千八百元、六至九期
    每期付款二千元，標的物存放地點為高雄縣鳳山市○○路四七七巷十八號。在價
    金未付清之前，標的物所有權仍屬於出賣人所有，買受人僅得依約占有使用，不
    得任意遷移或為其他處分。詎被告取得標的物之後，僅繳付第一期之分期價金，
    尚欠二萬三千二百元分期款未繳，即拒不付款，且意圖為自己不法之利益，於八
    十九年年底，將該標的物遷移不知去向，致春安機車行甲○○追索無著受有損害
    。
三、案經春安機車行負責人甲○○訴請臺灣高雄地方法院檢察署檢察官偵查起訴。
      理  由
一、被告乙○○經合法傳喚未到庭，據其於原審坦承右揭於八十九年八月十日以動產
    擔保附條件買賣分期付款方式，向告訴人春安機車行購買機車一部，約定機車放
    在鳳山市○○路租居處，僅付第一期三千八佰元分期款後，餘款二萬三千二佰元
    即未再續繳情事，雖否認犯行，辯稱：是因為後來沒工作才沒有繳交分期車款，
    機車是在去年被人偷走，伊並未將之遷移或處分，願分期給付欠款，但現罹患糖
    尿病、精神分裂症，所以經濟情況不好等語。惟查被告上開所辯係於原審九十一
    年十月十六日訊問期日所供，是其所供機車於去年遭人偷走期間，應係指九十年
    間明確，並非八十九年間無疑，則該部機車於八十九年八月九日被告買受後，至
    同年底期間，均在被告使用中而未遭竊已明，是被告所購之機車縱有之後於九十
    年間遭竊屬實，亦與本件被告於八十九年年底間，將機車遷移違反動產擔保交易
    法犯罪之成立無關，自不能以此及該車籍資料確有辦理失竊登記之車籍查詢結果
    作為被告有利之依據。而本件被告向告訴人以分期付款方式購買機車係八十九年
    八月十日，被告僅繳第一期款後，餘款即未續繳，告訴人於同年九月十日發現被
    告未續繳第二期款後，即指派職員劉志勇多次到被告鳳山市○○路租住處查尋，
    均未發現被告及該部機車一事，為證人劉志勇於原審中陳明，告訴人係附條件分
    期付款買賣機車商，被告買車後未能續行繳交分期付款，因而指派員工劉志勇前
    往買受人住處了解情形，符合常情，證人劉志勇之證言應屬可信，參以被告於原
    審中自承有時會到旗山陳來發大哥家中居住，足認被告於八十九年八月九日交付
    第一期分期款購得機車後，於次（九）月九日未續繳分期款，並有將該機車遷移
    約定放置地點他去，否則證人劉志勇何以多次到約定機車放置地點，均未看到本
    件機車蹤跡，是被告於八十九年年底，有將所購機車遷移約定放置地點已明；又
    被告僅繳一期分期款項後，即未續繳分期款，並將機車遷移他去，顯有意圖為自
    己不法之利益至明，此外復有附條件買賣契約書一份在卷可稽，事證明確，被告
    犯行應堪認定。
二、核被告所為，係犯動產擔保交易法第三十八條之罪。
三、原審未察，遽為被告無罪之諭知，自有未洽。檢察官上訴意旨，執此指摘原判決
    不當，為有理由，自應由本院將原判決撤銷改判。審酌被告有煙毒前科，尚在假
    釋中再犯本罪，迄今尚未與告訴人和解，惟被告身體罹患糖尿病、慢性胰臟炎合
    併復發、右下肢蜂窩性組織炎、精神分裂等症，有診斷證明書足按，且告訴人業
    於原審中對被告遭遇諸多同情，表示拋棄其民刑請求權不願追究（見原審九十一
    年十一月六日審判筆錄），及被告犯後態度等一切情狀，爰量處如主文第二項所
    示之刑，並諭知易服勞役之折算標準。
四、被告經合法傳喚，無正當之理由不到庭，爰不待其陳述，逕行判決。
據上論結，應依刑事訴訟法第三百六十九條第一項前段、第三百七十一條、第三百六
十四條、第二百九十九條第一項前段，動產擔保交易法第三十八條，刑法第十一條、
第四十二條第二項、罰金罰鍰提高標準條例第一條前段、第二條，判決如主文。
本案經檢察官林應華到庭執行職務。
中      華      民      國    九十二    年      六      月      六      日
                              臺灣高等法院高雄分院刑事第七庭
                                  審判長法官  李春昌
                                        法官  黃憲文
                                        法官  莊飛宗
右正本證明與原本無異。
不得上訴。
                                  法院書記官  張明賢
中      華      民      國      九十二      年      六      月    九    日
附錄：本判決論罪科刑法條：
動產擔保交易法第三十八條
動產擔保交易之債務人，意圖不法之利益，將標的物遷移、出賣、出質、移轉、抵押
或為其他處分，致生損害於債權人者，處三年以下有期徒刑、拘役或科或併科六千元
以下之罰金。


司法院資訊處製作；財團法人民間司法改革基金會備份。
